【裁判字號】    96,毒抗,470
【裁判日期】    970116
【裁判案由】    毒品危害防制條例
【裁判全文】
臺灣高等法院刑事裁定                 96年度毒抗字第470號
抗  告  人
即  被  告  甲○
上列抗告人因違反毒品危害防制條例案件，不服臺灣板橋地方法
院96年度毒聲字第2357號，中華民國96年11月5 日裁定（聲請案
號：臺灣板橋地方法院檢察署96年度聲戒字第562 號），提起抗
告，本院裁定如下：
    主  文
抗告駁回。
    理  由
一、按觀察、勒戒後，檢察官依據勒戒處所之陳報，認受觀察、
    勒戒人有繼續施用毒品傾向者，檢察官應聲請法院裁定令入
    戒治處所強制戒治，其期間為6 個月以上，至無繼續強制戒
    治之必要為止。但最長不得逾1 年。毒品危害防制條例第20
    條第2項定有明文。
二、本件抗告人因施用第一級毒品，經原審裁定將其送觀察、勒
    戒後，經臺灣臺北看守所附設勒戒處所認有繼續施用毒品之
    傾向，有該看守所96年10月19日出具之「有無繼續施用毒品
    傾向評估標準紀錄表」、「有無繼續施用毒品傾向證明書」
    在卷可稽，足見抗告人確有繼續施用毒品之傾向，原審裁定
    抗告人令入戒治處所，施以強制戒治，其期間為6 個月以上
    ，至無繼續強制戒治之必要為止，但最長不得逾1 年，核無
    不合。
三、抗告意旨略以：抗告人已於96年6月至9月觀察勒戒前自動前
    往奇美醫院臺南分院接受毒癮戒除治療即美沙酮代療法治療
    ，依毒品危害防制條例第21條，實無令抗告人入戒治處所強
    制戒治之必要，且被告經健康檢查方知健康亮起紅燈，尤腎
    結石經院方建議儘快手術而免尿毒後遺，懇祈庭上體恤下情
    ，以勵自新等語。
四、經查：
（一）毒品危害防制條例第21條之立法目的，在於鼓勵施用毒品
      者在犯罪未發覺前，自動藉由專責醫療機構之治療達到戒
      斷毒癮之目的，而以醫療機構之治療代替由刑事司法程序
      實施之觀察、勒戒及強制戒治等處遇，故該條第1 項規定
      醫療機構免將請求治療者送法院或檢察機關。又施用毒品
      者既然在犯罪未發覺前，自動向醫療機構請求治療戒除毒
      癮，在治療階段有專業醫療人員使用合法藥物取代及減輕
      其對毒品之依賴，則在接受治療後或在療程實施中當無繼
      續施用毒品之必要。因此毒品危害防制條例第21條第2 項
      關於「依前項規定治療中經查獲之被告，應由檢察官為不
      起訴處分」之規定，顯然係指被告在請求治療之前施用毒
      品之犯行，而在治療中被有偵查犯罪權限之公務員查獲之
      情形而言，並非指被告施用毒品犯行遭查獲之後，於觀察
      勒戒前自動請求治療情形。否則，如施用毒品者在犯罪遭
      查獲後，自動向醫療機構請求治療戒除毒癮，再藉毒品危
      害防制條例第21條第2 項規定為免責之依據，顯非立法本
      意。
（二）抗告人狀稱已自動前往奇美醫院臺南分院接受美沙酮代療
      法治療，惟狀附門診單據日期係96年9月9日，查抗告人係
      先後於95年9月27日13時59分許、同年10月18日9時45分許
      為臺灣板橋地方法院檢察署觀護人採尿查獲，依前開毒品
      危害防制條例第21條之意旨，得請求免送檢察機關者，須
      於「犯罪未發覺前」為自動治療。倘在犯罪發覺後仍得以
      自動治療免除觀察勒戒，豈非使施用毒品者無懼觀察勒戒
      處分而繼續吸毒，反違毒品危害防制條例立法意旨。抗告
      人接受美沙酮治療時間既在遭查獲後，未合毒品危害防制
      條例第21條規定，抗告人顯係為脫免處分始前往治療，因
      而不能邀此寬典。
（三）又抗告人經臺灣臺北看守所附設之勒戒處所評分結果，人
      格特質得68分、臨床徵候得60分、環境相關因素得5 分，
      合計133 分，綜合判斷為「有繼續施用毒品傾向」，有上
      揭「有無繼續施用毒品傾向證明書」在卷可稽。則該勒戒
      處所綜合評分者依個案之臨床實務及具體事證，判定抗告
      人為「有繼續施用毒品傾向」，原法院憑此，認定抗告人
      有繼續施用毒品傾向，裁定抗告人令入戒治處所施以強制
      戒治，其期間為6 個月以上，至無繼續強制戒治之必要為
      止，但最長不得逾1年，即非無據。
五、綜上所述，抗告人於原審法院裁定送觀察、勒戒後，復經臺
    灣桃園看守所附設勒戒處所認有繼續施用毒品之傾向，原審
    據以裁定抗告人令入戒治處所施以強制戒治，於法尚無違誤
    。且抗告人前述抗告意旨所稱其罹患疾病及抱定決心等語，
    並不能作為卸免強制戒治之事由，其執此抗告意旨，指摘原
    裁定不當，求予撤銷改判，為無理由，應予駁回。
據上論斷，應依刑事訴訟法第412條，裁定如主文。
中    華    民    國    97    年    1     月    16    日
                  刑事第七庭    審判長法  官  黃麗生
                                      法  官  許宗和
                                      法  官  黃國忠
以上正本證明與原本無異。
不得再抗告。
                                      書記官  楊妙恩
中    華    民    國    97    年    1     月    17    日


司法院資訊處製作；財團法人民間司法改革基金會備份。
